【裁判字號】    98,上訴,1702
【裁判日期】    980708
【裁判案由】    毒品危害防制條例
【裁判全文】
臺灣高等法院刑事判決                98年度上訴字第1702號
上  訴  人
即  被  告  甲○○
選任辯護人  李詩皓  律師
上列上訴人因毒品危害防制條例案件，不服臺灣板橋地方法院97
年度訴字第1111號，中華民國98年1月14日第一審判決（起訴案
號：臺灣板橋地方法院檢察署96年度偵緝字第2603號），提起上
訴，本院判決如下：
    主  文
原判決關於被告轉讓第二級毒品予乙○○二次暨定執行刑部分均
撤銷。
甲○○轉讓第二級毒品，處有期徒刑壹年，減為有期徒刑陸月，
如易科罰金以新臺幣壹仟元折算壹日。未扣案因轉讓第二級毒品
所得新臺幣伍佰元沒收，如全部或一部不能沒收時，以其財產抵
償之。又轉讓第二級毒品，處有期徒刑壹年，減為有期徒刑陸月
，如易科罰金以新臺幣壹仟元折算壹日。未扣案因轉讓第二級毒
品所得新臺幣壹仟元沒收，如全部或一部不能沒收時，以其財產
抵償之。應執行有期徒刑拾月，如易科罰金以新臺幣壹仟元折算
壹日。未扣案因轉讓第二級毒品所得新臺幣壹仟伍佰元均沒收，
如全部或一部不能沒收時，均以其財產抵償之。
    事  實
一、甲○○明知甲基安非他命係毒品危害防制條例列管之第二級
    毒品，不得轉讓及持有，竟仍分別基於轉讓第二級毒品甲基
    安非他命之犯意，先後於：(一)民國95年9月間某日，在臺北
    縣永和市○○路「錢櫃KTV」附近成功路之友人承租之套房
    內，以新臺幣（下同）500元之價格，有償轉讓甲基安非他
    命少許（實際重量不詳）予乙○○。(二)95年10月間某日，亦
    在台北縣永和市○○路「錢櫃KTV」附近成功路友人承租之
    套房內，以1,000元之價格，有償轉讓甲基安非他命少許（
    實際重量不詳）予乙○○。嗣經警依法對乙○○實施通訊監
    察，始循線查悉上情。
二、案經台北市政府警察局中正第二分局報請臺灣板橋地方法院
    檢察署檢察官偵查起訴。
    理  由
壹、證據能力方面：
  (一)按被告以外之人於檢察事務官、司法警察官或司法警察調查
    中所為之陳述，與審判中不符時，其先前之陳述具有較可信
    之特別情況，且為證明犯罪事實存否所必要者，得為證據，
    刑事訴訟法第159條之2定有明文規定。所謂「前後陳述不符
    」之要件，應就前後階段之陳述進行整體判斷，以決定其間
    是否具有實質性差異，惟無須針對全部陳述作比較，陳述之
    一部分有不符，亦屬之。而所謂「較可信之特別情況」之情
    形，亦應就前後陳述時之各種外部情況進行比較，以資決定
    何者外部情況具有可信性。若陳述係在特別可信之情況下所
    為，則虛偽陳述之危險性即不高，雖係審判外陳述，或未經
    被告反對詰問，仍得承認其有證據能力。所稱「外部情況」
    之認定，例示如下：時間之間隔：陳述人先前陳述是在記
    憶猶新的情況下直接作成，一般與事實較相近，事後即可能
    因記憶減弱或變化，致有不清晰或陳述不符之現象發生。
    有意識的迴避：由於先前陳述時被告未在場，是陳述人直接
    面對詢問警員所為陳述較為坦然；事後可能因陳述人對被告
    有所顧忌或同情，因而在被告面前較不願陳述不利被告之事
    實。受外力干擾：陳述人單獨面對檢察事務官或司法警察
    （官）所為之陳述，程度上較少會受到強暴、脅迫、詐欺、
    利誘或收買等外力之影響，其陳述較趨於真實。若被告在庭
    或有其他成員參與旁聽時，陳述人可能會本能的作出迴避對
    被告不利之證述，或因不想生事乃虛構事實而為陳述。事
    後串謀：目擊證人對警察描述所目睹情形，因較無時間或動
    機去編造事實，客觀上亦較難認與被告間有勾串情事，其陳
    述具有較可信性。但事後因特殊關係，雙方可能因串謀而統
    一口徑；或事後情況變化，兩者從原先敵對關係變成現在友
    好關係等情形，其陳述即易偏離事實而較不可信。警詢或
    檢察事務官偵查時，有無辯護人、代理人或親友在場：如有
    上開親誼之人在場，自可期待證人為自由從容之陳述，其證
    言之可信度自較高。警詢或檢察事務官所作之偵查筆錄記
    載是否完整：如上開筆錄對於犯罪之構成要件、犯罪態樣、
    加重減輕事由或起訴合法要件等事實或情況，均翔實記載完
    整，自可推定證人之陳述，與事實較為相近，而可信為真實
    。法院應斟酌上列因素綜合判斷，亦應細究陳述人之問答態
    度、表情與舉動之變化，此一要件係屬訴訟法事實之證明，
    以自由證明為已足，且應由主張此項證據之人證明。惟此僅
    係確定上開陳述有無證據能力而已，至該證據具有證據能力
    後，其證據力之強弱問題，仍待法院綜合全辯論意旨及調查
    證據所得，依法認定之，合先敘明。經查，警方於96年2月9
    日7時40許，持原審核發之96年度聲搜字第731號搜索票，前
    往證人丙○○位於台北縣永和市○○路39巷28弄12號2樓住
    處搜索，旋於同日13時許詢問證人丙○○，證人依其自由意
    識證述，並未遭受警方以不當方式干擾，警方所製作警詢筆
    錄與證人證述之內容相符等情，業據證人丙○○於原審審理
    時證述明確。且證人丙○○於警詢時所為之證述，亦經被告
    及其辯護人於原審行使詰問權加以核實，並無不當剝奪被告
    詰問權之行使，揆諸上開說明，應具有證據能力。
  (二)又按被告以外之人於審判外之言詞或書面陳述，除法律有規
    定者外，不得作為證據，刑事訴訟法第159條第1項定有明文
    。而被告以外之人於偵查中向檢察官所為之陳述，除顯有不
    可信之情況者外，得為證據，為同法第159條之1第2項所明
    定。經查，證人乙○○、丙○○於偵查中具結向檢察官所為
    陳述，雖係被告以外之人於審判外之陳述，然於本案並無顯
    不可信之情況，揆諸上開法律規定，均應認有證據能力。至
    於被告辯護人辯稱上開證人於偵查中之供述，係由檢察官單
    獨訊問，未賦予被告行使反對詰問之權，被告之正當法律程
    序所保障之基本人權及憲法第16條所保障之基本訴訟權顯遭
    剝奪，應無證據能力云云。惟按刑事被告之詰問權，係指訴
    訟上被告有在審判庭盤詰證人之權利；偵查中檢察官訊問證
    人，旨在蒐集被告犯罪證據，以確認被告嫌疑之有無及內容
    ，與審判中透過當事人之攻防，經由詰問程序調查證人以認
    定事實之性質及目的有別。偵查中辯護人僅有在場權及陳述
    意見權，此觀刑事訴訟法第二百四十五條第二項前段之規定
    甚明，檢察官訊問證人並無必須傳喚被告使其得以在場之規
    定，同法第二百四十八條第一項前段雖規定「如被告在場者
    ，被告得親自詰問」，亦僅賦予該在場被告於檢察官訊問證
    人時得親自詰問證人之機會而已，被告如不在場，殊難期有
    親自詰問之可能。此項未經被告詰問之被告以外之人於偵查
    中向檢察官所為之陳述，依刑事訴訟法第一百五十九條第一
    項、第一百五十九條之一第二項之規定，除顯有不可信之例
    外情況外，原則上為「法律規定得為證據」之傳聞例外，依
    其文義解釋及立法理由之說明，並無限縮於檢察官在偵查中
    訊問證人之程序，應已給予被告或其辯護人對該證人行使反
    對詰問權者，始有證據能力之可言。為保障被告之反對詰問
    權，並與現行法對傳聞例外所建構之證據容許範圍求其平衡
    ，證人在偵查中雖未經被告之詰問，倘被告於審判中已經對
    該證人當庭及先前之陳述進行詰問，即已賦予被告對該證人
    詰問之機會，則該證人於偵查中之陳述即屬完足調查之證據
    ，而得作為判斷之依據（最高法院97年台上字第405號判決
    、96年台上字第6168號判決意旨參照）。本件證人乙○○、
    丙○○等人於檢察官偵查中所為之證述，既經具結，且已於
    原審審理時到庭具結作證，並經被告及其辯護人為詰問權之
    行使，並無不當剝奪被告詰問權之行使，自應具有證據能力
    。
貳、認定犯罪事實之證據及理由：
一、證人乙○○於原審審理時具結證稱：我於95年9月、10 月間
    向甲○○各買過1 次安非他命，詳細時間不記得，上開時間
    是我推估的，因為那時是夏天，地點在她朋友承租的套房，
    我們有很多朋友待在那間套房內，甲○○會倒出毒品給大家
    一起吸食，她每次倒的量是一包的量，一包價錢約1,000 元
    至2,000 元；我不好意思讓她請客，所以多多少少給她一些
    錢，她一開始說不要，但我還是堅持她收下，我第1 次給她
    500元、第2次給她1,000 元，其他人有無給她錢我不確定，
    因為我沒有看到等語（見原審97年12月18日審判筆錄第7至9
    頁〕。雖證人乙○○於偵查中證稱向被告購買毒品安非他命
    之情節，與上開證述內容有若干不合之處，惟證人乙○○於
    原審審理時證稱其當時用藥下去，頭腦轉不過來，於偵查中
    證稱在永和市○○路交易可能是向其他人購買等語（見同上
    審判筆錄第10頁）。衡諸施用毒品者於不同時間向多人購買
    毒品，其對於每次購買對象、時間、地點有所遺忘或混淆，
    在所難免，尤其在服用毒品後產生副作用之情況下，更會發
    生此現象。證人乙○○於原審審理時初則證稱係向楊自強購
    買毒品，而甲○○在旁邊，故誤會向甲○○購買毒品等語；
    經檢察官繼續詰間，證人自行證述其在被告友人租賃處向被
    告拿過安非他命等語，可知證人並無刻意迴護被告而為虛偽
    陳述之情，其先後證述不一，應係記憶有誤所致，是證人於
    原審審理時之證述應可採信。而被告於原審審理時亦供稱：
    我當時確實要施用毒品，並分給其他人施用，乙○○給我錢
    ，金額就如同其所講得一樣，但我不要收，叫他拿給住在一
    起的朋友去買東西，我沒有收下錢等語（見上開審判筆錄第
    10頁）。就被告所稱其未收入乙○○交付之金錢乙節，證人
    乙○○於原審審理時初則證稱我覺得不好意思，於是堅持交
    付金錢，並未提及交給被告之朋友，待聽聞被告所為上開辯
    解，始改稱錢拿給被告之朋友，證人顯為配合被告供述而為
    上開證詞，此部分尚難採信，其餘部分則相契合，已如前述
    ，堪以採信。綜上所述，被告於95年9月、10 月間某日，在
    臺北縣永和市○○路「錢櫃KTV 」附近成功路友人承租之套
    房內，分別以500元、1,000元之價格，有償轉讓甲基安非他
    命少許（實際重量不詳）予乙○○之情，事證明確，被告犯
    行堪予認定。
二、核被告甲○○所為，係犯毒品危害防制條例第8條第2項轉讓
    第二級毒品罪。公訴人認被告交付甲基安非他命予乙○○，
    係犯毒品危害防制條例第4條第2項販賣第二級毒品罪，惟按
    販賣毒品罪之成立，以行為人主觀上有營利意圖為必要（最
    高法院67年台上字第2500號、69年台上字第1675號判例意旨
    參照），即須行為人以牟取利益為目的，賤買貴賣從中取利
    ；而依證人乙○○於檢察官訊問及原審審理時具結證述之情
    節，另參酌警方製作之通訊監察通話紀錄表1 份（見偵查卷
    第38至40 頁），可知證人乙○○與被告為舊識，互動頻繁，
    非無情誼，且證人乙○○分別以500元、1,000元之對價向被
    告取得甲基安非他命之數量不詳，其單位價格無從計算；再
    衡諸證人乙○○係不好意思讓被告請客，隨意交付金錢予被
    告，被告亦未測量毒品之重量即予收下，猶難認被告藉此牟
    利而有營利意圖，自不得逕以販賣第二級毒品之罪名相繩，
    公訴人認應論以毒品危害防制條例第4條第2項販賣第二級毒
    品罪，容有未洽，然其基本社會事實要屬同一，爰予變更起
    訴法條，以期適法。又被告轉讓甲基安非他命前持有第二級
    毒品之低度行為，為其轉讓之高度行為所吸收，不另論罪。
    被告先後2 次轉讓第二級毒品之犯行，犯意各別，行為互異
    ，應予分論併罰。
三、原審對被告予以論罪科刑，固非無見，惟查：(一)按司法院大
    法官會議釋字第六六二號解釋於九十八年六月十九日公布，
    其意旨：「中華民國九十四年二月二日修正公布之現行刑法
    第四十一條第二項，關於數罪併罰，數宣告刑均得易科罰金
    ，而定應執行之刑逾六個月者，排除適用同條第一項得易科
    罰金之規定部分，與憲法第二十三條規定有違，並與本院釋
    字第三六六號解釋意旨不符，應自本解釋公布之日起失其效
    力」，原判決未及審酌，致就被告所分別宣告有期徒刑六月
    ，定應執行刑有期徒刑八月，均未諭知易科罰金折算標準，
    尚有未合。(二)又被告所犯轉讓第二級毒品予乙○○二次之罪
    ，原審認均符合中華民國九十六年罪犯減刑條例減刑之規定
    ，自應適用同條例第十條第一項之規定定其應執行刑，原審
    誤引同條例第十一條之規定，容有適用法則之違誤。被告上
    訴意旨以依證人乙○○所證，被告係因自己想施用毒品而將
    毒品取出施用，並無轉讓之意思；又被告於原審審理時僅稱
    ：在錢櫃那次是我自己要吸食，並未稱係分給其他人施用等
    情，原審認被告有轉讓犯行，顯於法有違等語。惟查：被告
    確有於95年9月、10月間某日，在臺北縣永和市○○路「 錢
    櫃KTV」附近友人承租之套房內，分別以500元、1,000 元之
    價格，有償轉讓甲基安非他命少許予乙○○等情明確，已詳
    如前述，且證人乙○○於偵訊時證稱：「（提示通聯紀錄，
    上述所說字句，是否就是你們交易毒品的內容？）是」（見
    偵緝字第2603號卷第38頁），於原審審理時證稱：「（她有
    說請你們抽，還是你們自己拿過來抽？）我們只有問說我們
    可不可以用，她說可以」（見原審卷第185 頁），於本院審
    理時亦證稱：「（是她請你施用，還是賣你？）是她請我，
    但我有說要給她錢」、「第一次五百、另外一次拿五百或是
    一千．．．」等語綦詳；則被告於自行施用毒品之際，經證
    人乙○○詢問是否可以一起施用，被告表示可以，並於事後
    收下乙○○所交付之金錢，足認被告確有轉讓甲基安非他命
    之犯行無誤，被告所辯自無可採。被告上訴雖無理由，惟原
    判決關於被告轉讓第二級毒品予乙○○二次部分既有上開可
    議而無可維持，自應由本院將此部分暨執行刑均予以撤銷改
    判。爰審酌毒品危害防制條例列管之毒品，危害國人身心健
    康及社會秩序至鉅，而為國法所厲禁，並經政府、媒體、教
    育機構廣為宣導，被告猶漠視法令禁制，恣意轉讓，應嚴予
    非難，兼衡被告之素行、智識程度，其犯罪之動機、目的、
    手段及被告轉讓甲基安非他命之數量，暨其犯罪後之態度等
    一切情狀，分別量處有期徒刑一年。再被告犯罪後，中華民
    國九十六年罪犯減刑條例業於96年7月16 日起施行，本件犯
    罪時間係在96年4月24 日以前，合於中華民國九十六年罪犯
    減刑條例所定之減刑條件，且被告雖經檢察官通緝到案，但
    其發佈通緝（併案通緝）之日期乃係在96年8月28 日，有台
    灣板橋地方法院檢察署通緝書在卷可憑，已在上開減刑條例
    96年7月16日施行之後，自無該減刑條例第5條不得減刑規定
    之適用，爰依該條例第2條第1項第3 款規定，將其前開宣告
    刑各減為有期徒刑六月，併依上開條例第10條第1 項定其應
    執行有期徒刑十月，且均併諭知易科罰金折算標準，以資懲
    儆。又被告甲○○轉讓甲基安非他命與乙○○2 次，每次所
    得分別為500元、1,000元，應依毒品危害防制條例第19條第
    1 項之規定予以宣告沒收，如全部或一部不能沒收時，以其
    財產抵償之。
據上論斷，應依刑事訴訟法第369條第1項前段、第364條、第299
條第1項前段，毒品危害防制條例第8條第2項、第19條第1項，刑
法第11條前段、第41條第1項前段、第51條第5款，中華民國九十
六年罪犯減刑條例第2條第1項第3款、第7條、第9條、第10條第1
項，判決如主文。
本案經檢察官劉斐玲到庭執行職務。
中    華    民    國    98    年    7     月     8    日
                  刑事第十一庭審判長法  官  張連財
                                    法  官  楊照男
                                    法  官  吳啟民
以上正本證明與原本無異。
如不服本判決，應於收受送達後十日內向本院提出上訴書狀，其
未敘述上訴之理由者並得於提起上訴後十日內向本院補提理由書
（均須按他造當事人之人數附繕本）「切勿逕送上級法院」。
                                    書記官  楊妙恩
中    華    民    國    98    年    7     月    8     日
附錄：本案論罪科刑法條全文
毒品危害防制條例第8 條
轉讓第一級毒品者，處1 年以上7 年以下有期徒刑，得併科新臺
幣100 萬元以下罰金。
轉讓第二級毒品者，處6 月以上5 年以下有期徒刑，得併科新臺
幣70萬元以下罰金。
轉讓第三級毒品者，處3 年以下有期徒刑，得併科新臺幣30萬元
以下罰金。
轉讓第四級毒品者，處1 年以下有期徒刑，得併科新臺幣10萬元
以下罰金。
前四項之未遂犯罰之。
轉讓毒品達一定數量者，加重其刑至二分之一，其標準由行政院
定之。


司法院資訊處製作；財團法人民間司法改革基金會備份。
